最高法院刑事判決　　　　　　　九十四年度台上字第五六一號
　　上　訴　人　甲○○
　　　　　　　　　　　　巷19.
　　　　　　　 　　　　（另案在台灣泰源技能訓練所執行中）
上列上訴人因強盜案件，不服台灣高等法院中華民國九十三年十
一月三日第二審判決（九十三年度上訴字第二四０二號，起訴案
號：台灣台北地方法院檢察署九十三年度偵字第五一三０號），
提起上訴，本院判決如下：
    主  文
上訴駁回。
    理  由
按刑事訴訟法第三百七十七條規定，上訴於第三審法院，非以判
決違背法令為理由，不得為之。是提起第三審上訴，應以原判決
違背法令為理由，係屬法定要件。如果上訴理由狀並未依據卷內
訴訟資料，具體指摘原判決不適用何種法則或如何適用不當，或
所指摘原判決違法情事，顯與法律規定得為第三審上訴理由之違
法情形，不相適合時，均應認其上訴為違背法律上之程式，予以
駁回。本件原判決維持第一審論上訴人甲○○以攜帶兇器毀壞門
扇竊盜，因脫免逮捕，而當場施以強暴罪，處有期徒刑捌年；並
諭知扣案老虎鉗、瑞士刀各壹支，均沒收之判決，駁回上訴人在
第二審之上訴。係依憑上訴人直承：於原判決所示時、地，與自
稱「春生」之不詳姓名年籍成年男子攜帶老虎鉗、螺絲起子、瑞
士刀各一支竊取傅國超所有財物等情不諱，參酌證人傅國超證稱
：伊至三樓時，聽聞伊妻子吳婉華大喊小偷，即衝下樓追趕，約
往前跑十公尺，即看見上訴人，兩人在巷內約隔兩公尺，伊要上
訴人不要跑，上訴人即拿背包扔伊，但未擲中，上訴人丟完後繼
續往前跑，伊快追上時，上訴人又取出老虎鉗對伊揮舞，伊用左
手去擋，並於老虎鉗掉落後，以過肩摔制伏上訴人等語，及卷附
贓物認領保管單一份、現場照片三張暨扣案之老虎鉗、瑞士刀各
一支等證據資料，而為論斷，已敘述其所憑之證據及認定之理由
。而以上訴人否認有加重準強盜之犯行及所為辯解，係飾卸之詞
，無足採取，在理由內依憑調查所得證據，詳加指駁；並說明：
（一）證人傅國超已證稱：上訴人曾對其扔擲背包，……迨伊抓
住上訴人褲頭後方，上訴人即拿出老虎鉗……對伊揮舞，且當時
與伊係面對面，約僅相隔四、五十公分，伊若未伸手阻擋，會遭
上訴人揮舞之老虎鉗打中身體等語，足見上訴人當時為脫免逮捕
，確有先以背包扔擲證人傅國超，繼以老虎鉗對證人傅國超揮舞
而施強暴之行為，參諸上訴人亦自承：伊當時將所持有之老虎鉗
一支甩開及為減輕身上重量，將背包丟棄云云，足見證人傅國超
所述情節與事實相符，上訴人所辯無非飾卸之詞，不足採信。（
二）上訴人竊得財物後，係在證人傅國超所居住建築物之一樓門
口為傅國超之妻吳婉華發覺，而呼喊小偷乙節，已據證人傅國超
證述明確，且上訴人於警詢時亦不否認係在該建物一樓門口處遭
傅國超之妻吳婉華發覺，而上訴人行竊地點雖在該建物三樓，然
該建物屬一般公寓住宅，且一樓設置大門管制出入，被害人傅國
超對自己住宅之實質上管領支配權應及於該棟建物一樓之範圍，
參酌一般人對自己所有財物得予支配使用之管領安全認知與己身
住宅使用範圍，實有相當關聯性，及刑法第三百二十九條準強盜
罪之規範意旨，竊盜行為人在被害人對其所欲行竊之財物仍有實
質管領力時，如有實施強暴脅迫行為即與自始即施用強暴脅迫行
為而強盜財物之行為者無異。本案上訴人竊盜得手後，在該建物
一樓處即為被害人傅國超之妻吳婉華發覺，斯時該財物仍認處在
原監督權人主觀上所期待予以支配使用之範圍內，而其後被害人
傅國超聞聲追趕之時間又係與被害人吳婉華發覺並呼喊等行為瞬
間為之，亦難認上訴人係在逸脫竊盜行為處所或被害人後續追躡
範圍後，始遭被害人傅國超發覺而上前逮捕，則上訴人既係當場
犯之，自應論以加重準強盜罪責。上訴人辯稱：伊係在離去盜所
後，中途始被撞遇，自不得謂為當場，並無準強盜罪可言云云，
仍不足採。（三）本件犯罪處所之一樓門鎖遭撬開，鎖邊未必留
有戳痕，且該大門非必然因此無法正常開閉，是以被害人傅國超
自外返家時未發現門鎖遭破壞，亦難認與常理有違，況即令證人
傅國超住所一樓之大門門鎖遭破壞，證人傅國超未能即時發現，
亦非無可能，證人傅國超所證與事實大致相符，且有相關證據為
輔助證明，其證詞應屬可採。（四）證人傅國超於第一審證稱：
「我太太吳婉華說有一個拿包包的人拿她的東西，瘦瘦高高的人
站在門口，我問他另一人呢，他指另一個方向我就去追他。（問
：從那個瘦瘦高高的人跟你說被告往那個方向，直到你眼睛看到
被告為止，大約多久？）我轉頭就跑去追，一跑就看到被告。（
問：距離多遠？）大約十公尺，因為是直角的巷子，我一出來就
看到被告」等語，足見案發當時上訴人尚未脫離傅國超之視線，
當具有場所之接密性，不能僅以上訴人當時已走出前開犯罪場所
之門口即謂非屬「當場」。（五）上訴人係先以背包擲往傅國超
，復以老虎鉗對傅國超揮舞而施強暴，已甚明確，雖上訴人辯稱
：傅國超對老虎鉗揮舞之次數、方向或自何處取出等等，均表示
不復記憶，傅國超之證述殊有疑義，伊應無以老虎鉗對傅國超施
強暴行為云云。惟依當時追捕之情形，證人傅國超一心為逮捕及
閃避上訴人之攻擊，致對於前開細微枝節問題不復記憶，亦無違
常情，上訴人執此爭辯，且否認其構成準強盜罪之要件云云，委
無足採之理由。從形式上觀察，原判決並無違背法令之情形存在
。又查：（一）犯罪事實之認定、證據之取捨及其證明力如何，
乃事實審法院自由判斷之職權，如其取捨判斷不違背經驗法則與
論理法則，即不得任意指為違法。原判決已就相關事證詳加調查
論列，復綜合證人傅國超之證言，參互斟酌判斷，資為不利於上
訴人之認定，併已說明其取捨判斷而得之心證，及上訴人被發覺
之地點係在證人傅國超所居住建物之一樓內，為上訴人於警詢時
所不否認，而證人傅國超實質上之管領支配權既及於該棟建物一
樓之範圍，並於被害人吳婉華發覺並呼喊時，開始追躡，上訴人
又對證人施予強暴脅迫，自應構成加重準強盜之理由。上訴意旨
主張其逃出前開建物後，始為被害人發覺，且其亦未對證人傅國
超施予強暴脅迫，原審誤引加重準強盜罪相繩，自有適用法則不
當之違誤等語，無非就原審採證認事之職權行使，任憑己見，泛
言指摘，再為事實上之爭執，並非依據卷內訴訟資料而為之具體
指摘，自非適法之第三審上訴理由。（二）證人傅國超經原審傳
喚雖未到庭，惟原判決既認依憑上開證據，上訴人應負之罪責，
已臻明確，而證人傅國超於第一審審理中已依證人之法定調查程
序，到場具結陳述，並依民國九十二年九月一日修正後刑事訴訟
法之規定，由檢察官及上訴人之公設辯護人對之交互詰問，所為
證言已有證據能力，且其陳述明確，無再為無益調查之必要，原
審未再傳喚，按之同法第一百九十六條之規定，並不違法。原判
決理由之說明雖較為簡略，仍與法律規定應於審判期日調查之證
據而未予調查及判決理由不備之違法情形，不相適合，亦未不當
剝奪上訴人對於證人傅國超之詰問權。上訴意旨妄指為違法，仍
非依卷內訴訟資料執為指摘之合法上訴理由。（三）其餘上訴意
旨，則置原判決之明白論斷於不顧，或仍持原判決已說明理由而
捨棄不採之陳詞辯解，再為事實上之爭執，或就屬於事實審法院
採證認事職權之行使，全憑己見，任意指摘，難謂已符合首揭法
定上訴第三審之要件。其上訴違背法律上之程式，應予駁回。
據上論結，應依刑事訴訟法第三百九十五條前段，判決如主文。
中　　華　　民　　國　九十四　年　　一　　月　二十八　日
                      最高法院刑事第九庭
                          審判長法官  林　增　福
                                法官  邵　燕　玲
                                法官  張　清　埤
                                法官  陳　世　雄
                                法官  陳　朱　貴
      本件正本證明與原本無異
                                      書  記  官
中　　華　　民　　國　九十四　年　　二　　月　　四　　日
                                                      Ａ
